臺灣桃園地方法院民事裁定　　　　　100年度消債更字第123號
聲　請　人
即　債務人　楊惠君
上列當事人因消費者債務清理事件聲請更生，本院裁定如下：
    主  文
債務人楊惠君自中華民國一百年十一月十八日中午十二時起開始
更生程序。
命司法事務官進行本件更生程序。
其餘聲請駁回。
    理  由
一、按法院開始更生程序之裁定，應載明其年、月、日、時，並
    即時發生效力。次按法院裁定開始更生或清算程序後，得命
    司法事務官，進行更生或清算程序，必要時，得選任律師、
    會計師或其他適當之自然人或法人一人為監督人或管理人。
    消費者債務清理條例第45條第1 項、第16條第1 項分別定有
    明文。
二、本件聲請人即債務人聲請意旨略以：聲請人於民國99年間向
    最大債權銀行國泰世華商業銀行股份有限公司（下稱國泰世
    華銀行）申請協商，然因無法負擔任何還款條件，而告前置
    協商不成立，聲請人又須負擔其二子之扶養費，實有不能清
    償之虞。另聲請人無擔保或無優先權之債務總額未逾新臺幣
    （下同）1,200 萬元，復未經法院裁定開始清算程序或宣告
    破產，爰聲請更生等語。
三、經查：
(一)、聲請人所主張之上開事實，業據其提出財產及收入狀況說明
    書、債權人清冊、債務人清冊、前置協商不成立通知書、臺
    灣高等法院100 年度上易字第657 號民事裁定以及確定證明
    書、全國財產稅總歸戶財產查詢清單、財政部臺灣省北區國
    稅局98、99年度綜合所得稅各類所得資料清單、財團法人金
    融聯合徵信中心資料、薪資單、戶籍謄本、幼稚園註冊費以
    及學雜費收據、建物及土地謄本等件，經核與其陳述相符。
(二)、次查，聲請人陳報其前向最大債權銀行國泰世華銀行申請前
    置協商，而該行提供180 期、利率1%、每期還款17,549元之
    協商還款方案，惟因聲請人因被強制執行扣薪，故無法負擔
    上述還款方案，是於99年8 月16日前置協商不成立。而聲請
    人之無擔保債務總額為2,684,834 元（包含對台新資產管理
    股份有限公司之債務），若加上有抵押權擔保之債務總額即
    為4,353,834 元，此有聲請人之債權人清冊、財團法人金融
    聯合徵信中心當事人綜合信用報告--債務清理條例前置協商
    專用債權人清冊，在卷可查（參本院卷第20-23 、36-38 頁
    ）。再者，聲請人自98年起任職於財團法人核能資訊中心迄
    今，98年度之總收入為808,561 元、平均月薪為67,380元，
    99 年 度之總收入為513,086 元、平均月薪為42,757元，而
    目前之月薪約為4 萬元，此有聲請人之財政部臺灣省北區國
    稅局98、99年度綜合所得稅各類所得資料清單、勞保資料異
    動查詢表以及100 年11月薪資單（參本院卷第34、35、44、
    47頁），附卷可稽，堪信為真。是聲請人於99年8 月間與最
    大債權銀行國泰世華銀行協商時之月收入即為42,757元。以
    該收入為基礎，扣除當時國泰世華所提供每月17,549元之協
    商款後，聲請人僅餘25,208元可供支應每月之必要生活支出
    ；惟觀諸聲請人主張其每月需支出勞健保費用2,282 元、交
    通費3,600 元、膳食費8,000 元、水電瓦斯費3,000 元，上
    開總共16,882元之支出尚稱合理；其次，聲請人主張支出長
    女教育費3,000 元、長女扶養費3,000 元、次女幼稚園註冊
    費月費8,883 元以及次女保姆費12,000元之部分，此部分尚
    屬過高，本院爰以內政部公佈99年度臺灣省每人每月最低生
    活費9,829 元之6 成為準計算扶養費，是此部份與聲請人幼
    子之父親平均分攤後應計列5,897 元。承上所述，聲請人上
    開生活支出以及合理之扶養費支出總共22,779元，惟此尚未
    計列聲請人之房屋貸款，姑不論每月13,000元之房貸支出是
    否過高，惟支出前開生活費以及扶養費用後，聲請人僅餘2,
    429 元可供支應租賃或者房貸，是國泰世華銀行於99年8 月
    間提供之協商方案，實為聲請人所無法負擔。
(三)、而依前開所述，本院擬以聲請人月薪4 萬元衡酌其目前之清
    償能力。而聲請人於本件更生審理時又提出願降低每月生活
    支出，計列其生活費為住宅貸款13,000元、勞健保2,282 元
    、基本生活費用（聲請人與次女）8,000 元、交通費3,600
    元、長女教育費3,000 元，總共29,882元（計算式：13,000
    ＋2,282 ＋8,000 ＋3,600 ＋3,000 ＝29,882）。上開所列
    基本生活費用以及扶養費堪稱合理，並業據聲請人釋明其父
    母、前夫願就長女之扶養費負擔部分費用。從而，聲請人目
    前每月之必要支出費用應為29,882元，應屬相當。綜上所述
    ，以聲請人目前每月約4 萬元之收入，用以支付自己及次女
    之基本生活費用以及對於兩名子女之部分扶養費後僅餘10,
    118 元，衡諸債務人目前之無擔保債務數額高達2,684,834
    元，若再加計有擔保債務即為4,353,834 元，則其應有不能
    清償債務之情事。此外，本件又查無聲請人有消費者債務清
    理條例第6 條第3 項、第8 條或第46條各款所定駁回更生聲
    請之事由存在，則其聲請更生，應屬有據，並依首揭規定命
    司法事務官進行本件更生程序。
四、末按，法院就更生或清算之聲請為裁定前，得因利害關係人
    之聲請或依職權，以裁定為保全債務人財產、限制債權人對
    於債務人行使債權，及停止對於債務人財產強制執行程式之
    保全處分，消費者債務清理條例第19條第1 項第1 、2 、3
    款定有明文。另按，法院裁定開始更生程式後，對於債務人
    不得開始或繼續訴訟及強制執行程式，消費者債務清理條例
    第48條第2 項亦有明文。本件聲請人雖聲請保全處分，然揆
    諸前揭條文規定，於裁定准予更生裁定後，對於債務人之訴
    訟及強制執行程式已有明文限制，因此顯無保全必要，故聲
    請人該部分保全處分之請求，應予駁回。
五、爰裁定如主文。
中    華    民    國   100    年    11    月    15    日
                        民事第三庭  法  官  陳筱蓉
備註一：本件業已裁定開始更生程序，債權人不論有無執行名義
        ，非依更生程序，不得行使其權利；債務人亦不得對除
        有優先權債權人以外之債權人再為任何清償行為。
備註二：關於更生方案之「認可」，本院必實際依聲請人之收入
        、資產狀況詳細評估，必認為公允始予認可，非依債權
        總額打折認定，請慎提更生方案。
        依消費者債務清理條例第61條、第65條之規定：若債務
        人提出之更生方案未經債權人會議同意可決、亦未經法
        院裁定認可者，應開始「清算程序」。屆時債務人所有
        之全部財產均將「拍賣變價」分配予債權人；且法院得
        依利害關係人之聲請或依職權限制債務人之生活；債務
        人公私法上之資格或權利將受限，不得從事擔任某些職
        務或某些特定業務之從業人員、不得經營某些特定營業
        或為某些特定交易行為、或會喪失某些特定資格；而若
        查明債務人有消費者債務清理條例第133 條、第134 條
        各款所規定之情事（例如經查明債務人有因浪費、賭博
        或其他投機行為，致財產顯然減少、負擔過重債務；或
        普通債權人之分配額低於債務人聲請前二年可處分所得
        扣除自己及依法應受其扶養者所必要生活費用之數額）
        ，本院將為「不免責」之裁定
上為正本係照原本作成
本件不得抗告
中    華    民    國   100    年    11    月    15    日
                                    書記官  蔡佩媛